臺灣臺北地方法院民事裁定　　　　　　　　　　　　九十三年度重訴字第五三五號
　　聲　請　人　中央信託局股份有限公司
　　法定代理人　許嘉棟
　　訴訟代理人　張平雄
　　　　　　　　張介村
　　　　　　　　林美智
　　相　對　人　中國信託商業銀行股份有限公司
　　（即原告）
　　法定代理人　乙○○
　　訴訟代理人　傅祖聲　　律師
　　　　　　　　陳美彤　　律師
　　相　對　人　中央租賃股份有限公司
　　（即被告）
　　法定代理人　陳田鈺
　　訴訟代理人　蔡朝安　　律師
　　　　　　　　游成淵　　律師
　　相　對　人　遠東航空股份有限公司
　　（即被告）
　　法定代理人　甲○
　　訴訟代理人　張朝棟　　律師
　　　　　　　　凌毓霙　　律師
當事人間請求給付票款等事件，聲請人聲請為訴訟參加，本院裁定如下：
    主  文
聲請駁回。
    理  由
一、查就兩造之訴訟有法律上利害關係之第三人，為輔助一造起見，於該訴訟繫屬中
    ，得為參加，民事訴訟法第五十八條第一項定有明文，由上開規定意旨可知，得
    參加訴訟者，必其於訴訟之兩造間法律爭議有利害關係，否則，即無參加訴訟之
    必要；又第三人參加訴訟，其目的須為輔助一造當事人，若其並無輔助某造當事
    人之必要，對於此種無參加訴訟之必要者，法院就該第三人參加訴訟之請求，得
    因當事人之異議，於審酌其間法律關係後，為准駁之裁定，同法第六十條第一項
    亦設有明文，此揭意旨，合先敘明。
二、本件據聲請人訴狀所載，係主張相對人中央租賃股份有限公司（下稱央租公司）
    與遠東航空股份有限公司（下稱遠航公司）間簽定航空器租賃契約，由遠航公司
    向央租公司承租航空器，每月租金為美金二十二萬五千元。期間央租公司另與萬
    通商業銀行股份有限公司（下稱萬通商銀）簽定「中央租賃航空器租賃應收帳款
    信託契約書」，將其對遠航公司每月租金之債權，合計美金五百六十二萬五千元
    ，信託予萬通商銀，並以央租公司為原始受益人，央租公司同時簽發二十五張商
    業本票予萬通商銀，以為信託財產，依約由萬通商銀向承租人遠航公司收取租金
    後，再將當月到期之商業本票退還央租公司，所收租金若有不足，則由萬通商銀
    提示本票，請求央租公司給付差額。其後央租公司復與萬通商銀約定，央租公司
    得將受益權（指信託契約關係中之受益權）轉讓與多數第三人，於將轉讓事實通
    知萬通商銀並辦理登記後，該受益權受讓人得對萬通商銀主張依約享有受益權。
    嗣央租公司並以遠航公司所簽發之租金備償本票背書轉讓予聲請人作為借款之擔
    保，而遠航公司既將其對央租公司之租金債務以簽發本票作為清償租金工具，即
    屬新債清償性質，央租公司之租金債權已轉換為票據債權，遠航公司於新債務（
    即票據債務）不履行時，其舊債務（即租金債務）並不消滅，而央租公司向聲請
    人之借款條件係以該租金債權作為清償借款之還款財源，其既已將票據債權讓與
    聲請人，當已無任何租金債權可轉讓或信託與第三人，茲因央租公司並無任何租
    金債權可信託轉讓與相對人中國信託商業銀行，其為法律上之利害關係人，為此
    聲請參加本件訴訟，以輔助遠航公司云云。
三、依聲請人所述，聲請人係本於本票對遠航公司行使票據上權利，而本件原告中國
    信託商業銀行係本於信託契約關係對相對人遠航公司、央租公司為請求，二者法
    律關係不同，請求基礎互異，縱然遠航公司敗訴，應給付租金予相對人中國信託
    商業銀行，聲請人之票據上權利並不受影響，換言之，其仍得本於票據關係請求
    票據上權利，本件相對人（即原告）之訴訟勝負結果對聲請人均無影響，被輔助
    人遠航公司亦不因聲請人之參加訴訟輔助與否而其結果有任何不同之影響，是可
    知聲請人於本件訴訟聲請參加，並無理由，參酌首揭說明，即有未合，自不應許
    其所請。
四、依民事訴訟法第二百四十九條第一項第六款，第九十五條，第七十八條裁定如主
    文。
中　　　華　　　民　　　國　　九十三　　年　　　九　　　月　　　三　　　日
                                  民事第二庭  法  官  汪漢卿
正本係照原本作成
如對本裁定抗告須於裁定送達後十日內向本院提出抗告狀，並繳納抗告費新臺幣一千
元
中　　　華　　　民　　　國　　九十三　　年　　　九　　　月　　　三　　　日
                                              書記官  許婉如
